【裁判字號】    98,簡上,78
【裁判日期】    981208
【裁判案由】    詐欺
【裁判全文】
臺灣宜蘭地方法院刑事判決              98年度簡上字第78號
上  訴  人  臺灣宜蘭地方法院檢察署檢察官
被      告  丙○○
上列上訴人因詐欺案件，不服本院簡易庭98年度簡字第601號第
一審判決（聲請簡易判決處刑案號：臺灣宜蘭地方法院檢察署98
年度偵緝字第191、192號，移送併辦案號：臺灣宜蘭地方法院檢
察署98年度偵字第3433、3496號），提起上訴，並移送併辦（臺
灣板橋地方法院98年度偵字第20614號、臺灣臺中地方法院檢察
署98年度偵字第22838號），本院管轄之第二審合議庭判決如下
：
    主  文
原判決撤銷。
丙○○幫助犯詐欺取財罪，處有期徒刑肆月，如易科罰金，以新
臺幣壹仟元折算壹日。
    事  實
一、丙○○可預見申請行動電話門號交付他人使用，可能被犯罪
    集團持作詐欺取財或其他犯罪之聯絡工具，竟仍基於幫助詐
    欺取財之不確定犯意，於民國97年12月29日，至家樂福電信
    股份有限公司宜蘭門市申辦行動電話門號，並取得00000000
    00號、0000000000號門號SIM卡各1張後，旋即以新臺幣（下
    同）4,500元價格，將前揭門號SIM卡連同其同時申辦之另4
    張門號SIM卡，一併交與姓名年籍不詳之人，容任詐欺集團
    以前揭門號作為詐欺取財之工具。詐騙集團成員取得丙○○
    所交付之0000000000號、0000000000號門號SIM卡後，即意
    圖為自己不法之所有，在雅虎奇摩、露天等拍賣網站刊登不
    實拍賣筆記型電腦、數位相機、手機、電漿電視、電腦辭典
    等虛偽訊息，並提供0000000000號或0000000000號行動電話
    以供買家聯絡，誘使下列不知情買家上網瀏覽後，陷於錯誤
    ，上網應買而匯款至詐欺集團成員指定之人頭帳戶：(1)癸○○於98年1月12日18時許上網投標應買SONY數位相機後，詐
    欺集團提供0000000000號行動電話供癸○○聯絡，癸○○並
    依指示於翌日12時13分許匯款13,000元至郵局帳號00000000
    000000號帳戶；(2)壬○○於98年1月13日13時許上網投標應
    買NIKON相機（得標網頁記載聯絡電話0000000000號），並
    依指示於同日14時12分許轉帳18,900元至前開郵局帳戶；(3)
    庚○○於98年1月13日16時許上網投標應買筆記型電腦，並
    接獲詐騙集團成員0000000000號行動電話聯絡，依指示於同
    日17時許轉帳20,100元至前開郵局帳戶；(4)己○○於98年1
    月13日18時許上網投標應買CANON數位相機，並依詐欺集團
    成員提供之0000000000號行動電話與詐欺集團成員聯絡後，
    依指示於同日19時許以網路轉帳8,500元至前開郵局帳戶；
    (5)乙○○於上網投標應買行動電話，並撥打0000000000號行
    動電話與詐欺集團成員聯絡後，依指示於98年1月13日20 時
    36分許轉帳9,100元至前開郵局帳戶；(6)戊○○於98年1月14
    日13時許上網投標應買筆記型電腦，並撥打網頁所留000000
    0000號行動電話與詐騙集團成員聯繫後，依指示於同日15時
    6分許轉帳12,200元至臺灣中小企業銀行00000000000號帳戶
    ；(7)丁○○於98年1月14日14時許上網投標應買筆記型電腦
    ，並與詐欺集團成員提供之0000000000號行動電話聯絡後，
    依指示於同日19時51分許轉帳7,500元至前開臺灣中小企業
    銀行帳戶；(8)甲○○於98年2月16日22時許上網投標應買電
    腦辭典（得標網頁記載聯絡電話0000000000號），並依詐欺
    集團成員指示於翌日凌晨2時許網路轉帳3,600元至臺灣中小
    企業銀行00000000000號帳戶。(9)辛○○於98年2月18日凌晨
    1時許上網投標應買電漿電視（得標網頁記載聯絡電話00000
    00000號），並依指示於同日11時45分許轉帳21,900元至慶
    豐銀行00000000000000號帳戶。嗣因前揭買家匯款後未收到
    貨品，撥打賣家所留之聯絡電話發現已停話，始知受騙。
二、案經臺南市警察局第四分局、臺中市警察局第四分局報告臺
    灣臺南地方法院檢察署檢察官、臺灣臺中地方法院檢察署檢
    察官，分別呈經臺灣高等法院檢察署檢察長核轉臺灣宜蘭地
    方法院檢察署檢察官偵查後聲請簡易判決處刑，並移送併案
    審理。
    理  由
一、按被告以外之人於審判外之陳述，雖不符刑事訴訟法第159
    條之1至第159條之4之規定，而經當事人於審判程序同意作
    為證據，法院審酌該言詞陳述或書面陳述作成時之情況，認
    為適當者，亦得為證據，刑事訴訟法第159條之5第1項定有
    明文。經查，下列所引被告丙○○以外之人於審判外之言詞
    及書面陳述，雖屬傳聞證據，但檢察官及被告於本院審判期
    日中，均同意此部分之證據有證據能力，本院審酌上開證據
    資料製作時之情況，尚無違法不當及證明力明顯過低之瑕疵
    ，亦認為以之作為證據應屬適當，依前開刑事訴訟法第159
    條之5規定，認前揭證據資料均有證據能力。
二、訊據被告丙○○就其於97年12月29日至家樂福電信股份有限
    公司宜蘭門市申辦0000000000號、0000000000號行動電話門
    號SIM卡後提供姓名不詳年籍之人使用等情，坦承不諱，惟
    矢口否認有幫助詐欺之犯行，辯稱：是鄰居介紹伊申辦門號
    給他人之外勞使用，伊不知道上述門號會被用來當做詐騙工
    具，實無幫助他人詐欺取財之意云云。
三、經查：
 (一) 被告於97年12月29日申辦上揭行動電話門號後交付不詳年籍
    之人等情，乃據被告坦承在卷，且有家樂福電信門號申請書
    、行動用戶基本資料列表附卷可憑。又詐欺集團成員在雅虎
    奇摩、露天等拍賣網站刊登虛偽拍賣訊息並使用上述門號作
    為聯絡方式，致被害人戊○○、壬○○、癸○○、乙○○、
    丁○○、己○○、庚○○、辛○○、甲○○陷於錯誤，依詐
    騙集團成員指示分別為犯罪事實欄所載轉帳匯款等情，業據
    被害人戊○○、壬○○、癸○○、乙○○、丁○○、己○○
    、庚○○、辛○○、甲○○警詢指訴，及被害人丁○○於偵
    查中結證明確，並有行動電話通聯紀錄、雅虎奇摩拍賣網站
    網頁列印資料、露天拍賣網站網頁列印資料、得標通知之電
    子郵件列印資料、自動櫃員機交易明細表、郵政國內匯款執
    據、存款交易明細查詢單、客戶歷史交易清單等在卷可憑。
    被告所交付給他人之前開0000000000號、0000000000號行動
    電話門號，確由詐騙集團利用作為詐欺取財工具之事實，至
    屬明確。
 (二) 被告雖以其係為不詳姓名年籍之外勞申辦行動電話，無幫助
    詐欺之意云云置辯。然按本國電信法規對於外國人士申辦行
    動電話門號，並未設特殊限制，是外籍勞工並無使用本國人
    名義申辦行動電話之必要；而依一般人之日常生活經驗，若
    有不熟識之人不以自己名義申辦行動電話門號，反以數千元
    價格購買他人行動電話門號使用，衡情可知係欲利用該行動
    電話門號作為犯罪工具，藉以隱瞞身分、逃避查緝。被告年
    30餘歲，具有相當社會經驗，對於不詳姓名年籍之人願以數
    千元之價格收購行動電話門號，可能係做為詐欺取財等非法
    用途工具乙節，應有所預見。被告卻仍出售行動電話門號，
    足見其有幫助取得門號之他人從事詐欺取財行為之不確定故
    意，而出售前揭門號作為詐欺犯罪工具。
 (三) 綜上所述，被告辯稱無幫助詐欺之意云云不足採信，本件事
    證明確，被告犯行洵堪認定，應予依法論科。
四、核被告所為，係犯刑法第30條、第339條第1項之幫助詐欺取
    財罪，爰依刑法第30條第2項之規定，按正犯之刑減輕之。
    又被告以一幫助行為，同時提供2行動電話門號SIM卡，幫助
    詐欺集團成員向被害人戊○○、壬○○、癸○○、乙○○、
    丁○○、己○○、庚○○、辛○○、甲○○詐取財物，侵害
    上開數被害人之財產法益，觸犯數幫助詐欺取財罪，為想像
    競合犯，應依刑法第55條規定從一重處斷。聲請簡易判決處
    刑之犯罪事實雖未併敘及被告交付上開行動電話門號幫助詐
    欺被害人己○○、庚○○、辛○○、甲○○部分，然該部分
    與前揭檢察官聲請簡易判決處刑且本院判決有罪部分，有想
    像競合之裁判上一罪關係，為聲請簡易判決處刑效力所及，
    並經檢察官移送併案審理，本院自應併予審判。
五、原審對被告論罪科刑，固非無見，惟未及審酌被告以一幫助
    行為，同時交付0000000000號行動電話門號，幫助詐騙被害
    人辛○○、甲○○部分，檢察官上訴意旨執此指摘原判決不
    當，即有理由，應由本院合議庭予以撤銷改判。爰審酌被告
    為牟取不法利益，出售行動電話門號供他人詐騙使用，其幫
    助行為助長社會詐欺取財歪風，增加被害人尋求救濟之困難
    ，並使犯罪之追查趨於複雜，助長犯罪；兼衡被告因無工作
    收入而出售行動電話門號之犯罪動機、所獲利益、各被害人
    受損害之數額，及被告犯後雖否認幫助犯意，但對於申辦及
    交付行動電話門號之細節交代明確，態度尚非惡劣等一切情
    狀，量處如主文所示之刑，並諭知易科罰金之折算標準。
據上論斷，應依應依刑事訴訟法第455條之1第1項、第3項、第36
9條第1項前段、第364條、第299條第1項前段，刑法第30條、第
339條第1項、第55條、第41條第1項前段，刑法施行法第1條之1
第1項、第2項前段，判決如主文。
本案經檢察官劉惟宗到庭執行職務。
中    華    民    國    98    年    12    月    8     日
            刑事第四庭  審判長法  官  林楨森
                              法  官  辜漢忠
                              法  官  鄧晴馨
上正本證明與原本無異。
本件不得上訴。
                              書記官  林怡君
中    華    民    國    98    年    12    月    8     日
本案論罪科刑主要法條：
中華民國刑法第339條
（普通詐欺罪）
意圖為自己或第三人不法之所有，以詐術使人將本人或第三人之
物交付者，處 5 年以下有期徒刑、拘役或科或併科 1 千元以下
罰金。


司法院資訊處製作；財團法人民間司法改革基金會備份。
